【裁判字號】    87,訴,741
【裁判日期】    890112
【裁判案由】    偽造文書等
【裁判全文】
臺灣桃園地方法院刑事判決                          八十七年度訴字第七四一號
    公  訴  人  臺灣桃園地方法院檢察署檢察官
    被      告  甲○○
右列被告因偽造文書等案件，經檢察官提起公訴（八十六年度偵字第一五三三八號）
，本院判決如左：
        主  文
甲○○共同連續意圖為自己不法之所有，而侵占對於業務上所持有之物，處有期徒刑
壹年，緩刑參年。
        事  實
一、緣乙○○（未據起訴）自民國（下同）八十三年六、七月間起，以其姐甲○○之
    名義承包陸軍機械化第二四九師司令部一一五營站中式餐飲部門之營運，負責提
    供中式膳食予營內官兵食用，每月營業所得除固定繳交新台幣（下同）一萬二千
    元予一一五營站外，餘均歸乙○○所有，迨至八十五年七月一日起，雙方關係改
    為聘僱制，而由軍方固定每月給付二萬五千元之薪資予乙○○，其餘所得則屬軍
    方所有。詎乙○○因見中餐部生意興隆，利潤甚豐，不甘僅領取固定薪資，竟與
    軍方為支援中餐部而於八十五年三月二十八日派駐該部服務以負責採買、幫廚、
    清潔、收款、櫃檯記帳之上兵丙○○（業經軍事法院判處罪刑確定），共同意圖
    為自己不法之所有，基於概括之犯意，自八十六年一月三日起，將每月該部營業
    所得之數額控制在三萬七千元或四萬元左右，繼藉作假帳之方式分配登載於每日
    營餘結算表而短報每日所得即以多報少之方式，由丙○○每日持結算表及營業所
    得向該營站出納辦理對帳核銷，以符合前開金額，致軍方於前開營業所得之範圍
    內，扣除每月應給付乙○○二萬五千元之固定薪資外，仍僅取得一萬二千元左右
    之營餘。至短報之營業所得則悉數由乙○○侵吞入己。嗣因軍方質疑簽約之甲○○為何均不至中餐部上班，甲○○始自八十六年三月一日起替換乙○○至中餐部
    上班，並自斯時起於獲悉前述乙○○、丙○○二人所採取之記帳、報帳方式後，
    仍與渠等形成犯意聯絡，共同連續侵占一一五營站中餐部每日之營業所得（侵占
    所得仍由乙○○取得），迄至八十六年六月三十日止，共計侵占四十八萬四千八
    百四十九元整（金額名細詳如附表）。嗣因陸軍機械化第二四九師司令部政二科
    福利官丁○○上尉發覺每日營餘應不止前述之數額，而檢舉前開不法情事。
二、案經陸軍機械化第二四九師司令部移請台灣桃園地方法院檢察署檢察官偵查起訴
    。
        理  由
一、右揭事實，訊據被告甲○○固坦承自八十六年三月間起至一一五營站中餐部上班
    ，然矢口否認有侵占犯行，辯稱：因其妹乙○○告知軍方要求簽約之負責人至中
    餐部上班，伊始到職上班，惟並不參與採買，也不管錢，每日七點即下班，而結
    帳會算每日所得均為丙○○在負責，且時間均在其下班以後，根本不知乙○○、
    丙○○如何結帳、報帳，僅單純支領固定薪資，其他分文未取云云。經查，乙○○與丙○○於右述時地共同連續以短報中餐部每日營業所得之方式，由乙○○侵
    吞營餘之不法情事，業據乙○○、丙○○坦承不諱，丙○○並因此為陸軍第六軍
    轉司令部於八十七年二月二十日以八十七年判字第０六二號刑事判決，判處有期
    徒刑八月，緩刑二年確定，有該刑事判決附卷可稽。次應審究者，厥為被告甲○○是否亦參與其事？此則經本院傳喚共犯丙○○到庭應訊時，就本院所詢問（１
    ）其何時開始記帳？（２）開始記帳是否即以多報少之方式報帳？（３）何人交
    待如此報帳？（４）甲○○何時至中餐部上班？是否知悉報帳之方式？（５）甲○○辯稱伊每日七點即下班，帳並非伊所制作？（６）侵占所得之金錢於何時交
    給何人？等問題，依序答稱：（１）八十六年一月一日（２）是（３）乙○○（
    ４）餐廳名字是甲○○，但在八十六年三月以前都是乙○○在經營，後來軍方說
    係僱用甲○○，為何都沒有看到甲○○，所以甲○○才在八十六年三月間到餐上
    班，甲○○、乙○○都知道報帳方式，因每月要報給營站多少錢，都由她們決定
    ，我再作帳（５）她要離開餐廳，我會問她，今天營業額多少，帳要如何記或者
    她會給我一份營業額報表，再依她的報表作帳（６）錢都先用信封裝起來，再作
    明細表，再將錢交給乙○○或甲○○，但大部份都交給乙○○，我有問乙○○，
    錢是否可以交給甲○○，乙○○說甲○○記性不好，所以還是交給她，乙○○
    三、五天就會來拿，但也曾經將錢交給甲○○轉交予乙○○等語明確。又財務控
    管為一營利單位最重要之環節，則被告甲○○既受軍方聘僱為一一五營站中餐部
    之經營負責人，自應切實掌控每日營業所得，豈有本末倒置地身為負責人者，竟
    不知營餘情形，反係軍方派駐一一五營站中餐部支援之上兵丙○○，獨掌該部收
    款、報帳如此重要事項之理。是綜上所述，被告甲○○前揭辯稱各語，核屬卸責
    之詞，洵無足取，其與乙○○、丙○○間就前揭侵占犯行，有犯意聯絡，行為分
    擔，為共同正犯，事證明確，堪以認定。
二、核被告甲○○係犯刑法第三百三十六條第二項之業務侵占罪及同法第二百十六條
    、第二百十五條之行使業務上登載不實文書罪。其與乙○○、丙○○就所犯之罪
    名，有犯意聯絡，行為分擔，為共同正犯。其登載不實事項於業務上作成之文書
    後，持以行使，低度之業務文書登載不實犯行，為高度之行使行為所吸收，不另
    論罪。又其先後多次行使登載不實之業務文書犯行及多次侵占犯行，其各個相類
    犯行，時間均緊接，所犯構成要件均相符，顯均基於概括犯意為之，均為連續犯
    ，應先各論以一罪，而該二犯行，有方法結果之牽連關係，應從一重之業務侵占
    罪論處，並依連續犯之規定，加重其刑。爰審酌被告犯罪之動機、目的、手段，
    及其品性、生活狀況、智識程度、犯罪所生之損害、犯罪後態度等一切情狀，量
    處如主文所示之刑，以資懲儆。又被告前未曾受有期徒刑以上刑之宣告，此有本
    院前案紀錄表可稽，因一時失慮，偶罹刑典，經此刑之宣告後，應知警惕而無再
    犯之虞，本院因認暫不執行其刑為當，予以宣告緩刑三年，用啟自新。
三、公訴意旨另以：被告偽刻同益肉店負責人呂理堂之印章及店章，並於附表所示時
    間，蓋印於空白發票收據上，用以低報每日營業額，同涉有刑法第二百十六條、
    第二百十條之行使偽造私文書罪嫌。惟按國軍一一五營站中餐部成本之支出核銷
    ，均經一定之審核程序核報，此見前引陸軍第六軍團司令部判決理由欄第三項下
    ，記載甚明，且被告係以短報每日所得之方式，侵占中餐部之營餘，已見前述，
    故實無再行偽造採買收據核銷之必要，此外復無其他事證足資證明被告有偽造印
    章、發票之犯行，公訴人此部份之指訴，不能證明，本應為無罪之諭知，然公訴
    人認此部份與前開論科部份有裁判上一罪之關係，故不另為無罪之諭知。
據上論斷，應依刑事訴訟法第二百九十九條第一項前段、刑法第二十八條、第三百三
十六條第二項、第二百十六條、第二百十五條、第五十六條、第七十四條第一款，罰
金罰鍰提高標準條例第一條前段，判決如主文。
本案經檢察官張春暉到庭執行職務。
中      華      民      國      八十九    年    一      月    十二    日
                                臺灣桃園地方法院刑事第一庭
                                     法 官 潘  政  宏
右正本證明與原本無異。
如不服本判決，應於判決送達後十日內向本院提出上訴狀( 應附繕本 )，上訴於
臺灣高等法院。
                                    書記官   游  誼
中        華        民        國   八十九   年   一   月    十四    日
刑法第三百三十六條
對於公務上或因公益所持有之物，犯前條第一項之罪者，處一年以上七年以下有期徒
刑，得併科五千元以下罰金。
對於業務上所持有之物，犯前條第一項之罪者，處六月以上五年以下有期徒刑，得併
科三千元以下罰金。
前二項之未遂犯罰之。


司法院資訊處製作；財團法人民間司法改革基金會備份。
